臺灣臺北地方法院刑事判決　　　　　　 95年度訴緝字第201號
公　訴　人　臺灣臺北地方法院檢察署檢察官
被　　　告　戊○○原名黃俊生.
　　　　　　　　　　（現因另案於臺灣臺北監獄執行中）
選任辯護人　金學坪律師
　　　　　　王令冠律師
上列被告因詐欺等案件，經檢察官提起公訴（九十三年度偵字第
一八四九四號），本院判決如下：
    主  文
戊○○共同連續意圖為自己不法之所有，以詐術使人將本人之物
交付，處有期徒刑拾月。
    事  實
一、戊○○（原名黃俊生，民國八十六年十一月五日改名）、甲○○（所涉常業詐欺罪嫌，業經臺灣高等法院以九十二年度
    上更(二)字第七０九號判處有期徒刑三年，並經最高法院以九
    十三年度臺上字第一六三０號駁回上訴確定）、丙○（所涉
    詐欺罪嫌，業經臺灣高等法院以九十二年度上更(二)字第七０
    九號判處有期徒刑一年，並經最高法院以九十三年度臺上字
    第一六三０號駁回上訴確定）及真實姓名年籍不詳自稱「徐
    建新」（綽號「林老闆」、「林董」、「小林」）之成年男
    子，於八十七年間獲悉坐落臺北市○○○路○段九、十一號
    一至四樓之「好家園海鮮樓餐廳」（下稱「好家園餐廳」）
    因經營不善，停止營業，惟生財器具及設備尚存，戊○○等
    人明知渠等並無經營餐廳之資力及意願，仍共同基於意圖為
    自己不法所有之概括犯意聯絡，先推由丙○及甲○○出面與
    「好家園餐廳」之名義負責人關林滔洽談承接餐廳事宜，並
    由甲○○於同年四月二十日與關林滔簽立租賃契約書，約定
    由甲○○承受餐廳之經營權，月租新臺幣（下同）五十萬元
    、每二月支付一次，原積欠之水電、瓦斯費則由承接者負責
    繳納，而第一次房租計一百萬元應於同年七月五日支付，致
    關林滔陷於錯誤，而將「好家園餐廳」交由甲○○等人經營
    。另為便於詐騙廠商供貨，乃由戊○○以協助乙○○培養信
    用為由，說服不知情之乙○○於同年五月六日由甲○○陪同
    前往中國信託商業銀行儲蓄部，開立帳號為0000000
    00號之甲存帳戶並領得空白支票簿後，連同印章一併交由
    戊○○保管使用，戊○○再交與「徐建新」，由「徐建新」
    將該等空白支票交由甲○○轉交不知情之餐廳會計人員己○○（業經本院以八十八年度訴字第四三一、六五六號判決無
    罪確定）保管，備供日後支付廠商貨款之用，乙○○之印章
    則由甲○○或「徐建新」保管。戊○○等人旋於同年月八日
    在上址以「新好家園中式餐廳」（下稱「新好家園餐廳」）
    之名重新開業，推由甲○○以財務經理之名義負責餐廳現場
    ，戊○○擔任泊車總管，「徐建新」則以餐廳實際負責人自
    居。詎戊○○、甲○○及「徐建新」竟承前意圖為自己不法
    所有之概括犯意聯絡，自同年月八日「新好家園餐廳」開業
    之日起至同年七月八日餐廳結束營業之日止，推由甲○○負
    責與廠商接洽供貨事宜，甲○○乃對外以「葉志文」之假名
    陸續向廠商購貨，致廠商陷於錯誤而交付貨品，並於廠商請
    款時，由甲○○或「徐建新」在前開支票上蓋用乙○○之印
    章，再由己○○轉交與廠商，作為支付貨款之用，另由甲○○以乙○○之支票不敷使用為由，向己○○借用其在中興商
    業銀行中山分行所開立之帳號一一五七之二號甲存帳戶支票
    ，亦充為支付廠商貨款之用（被害廠商、時間、詐得貨品及
    金額、交付廠商之支票，均詳如附表所示）。迨同年六月下
    旬，各該廠商所持有之上開乙○○及己○○支票屆期相繼退
    票，戊○○等人亦逃逸無蹤，詐得之電腦、影印機等機具設
    備，則由甲○○以其及「新好家園餐廳」之名義，於同年月
    二十五日簽立質押書，交由丙○搬運至其位於桃園縣龜山鄉
    ○○○街九二號二樓之公司內存放，並由丙○於廠商要求搬
    回機具時，告以需支付原價六至八成之款項，始得取回，否
    則其將自行處分該等物品云云。嗣戊○○等人除未清償「新
    好家園餐廳」積欠廠商之貨款債務外，亦未支付租金與關林
    滔，更於同年七月八日結束餐廳之營業，而得使用餐廳營業
    卻未付租金之不法利益，至此關林滔及供貨廠商始知受騙。
二、案經臺灣臺北地方法院檢察署檢察官自動檢舉偵查起訴。
    理  由
一、訊據被告戊○○固坦承其有將上開乙○○之空白支票及印章
    交與「林老闆」之事實，惟矢口否認有何詐欺犯行，辯稱：
    伊確有介紹乙○○與「林老闆」認識，當時乙○○正在服役
    ，「林老闆」要求甲○○帶同乙○○至銀行開戶，而乙○○
    領得支票後，欲返回部隊，才將支票及印章轉交給伊，之後
    伊再交給「林老闆」，伊原本不知甲○○等人有承接餐廳，
    嗣餐廳開幕後，伊才知此事，伊並非經營餐廳之人云云。經
    查：
  (一)丙○及甲○○於八十七年間獲悉「好家園餐廳」因經營不善
    ，停止營業，惟生財器具及設備尚存，遂出面與「好家園餐
    廳」之名義負責人關林滔洽談承接餐廳事宜，並由甲○○於
    同年四月二十日與關林滔簽立租賃契約書，約定由甲○○承
    受餐廳之經營權，月租五十萬元、每二月支付一次，原積欠
    之水電、瓦斯費則由承接者負責繳納，而第一次房租計一百
    萬元應於同年七月五日支付，關林滔乃將「好家園餐廳」交
    由甲○○等人經營。甲○○等人旋於同年五月八日以「新好
    家園餐廳」之名重新開業，詎該餐廳於同年七月八日即停止
    營業，甲○○等人亦未支付租金與關林滔等情，業據證人關
    林滔及「好家園餐廳」股東楊麗春指證綦詳，並有租賃合約
    書附卷可稽（見本院八十八年度訴字第四三一號卷(三)第三三
    至三五頁）。
  (二)又甲○○以「新好家園餐廳」財務經理「葉志文」之名義，
    負責餐廳現場，自八十七年五月八日餐廳開業之日起至同年
    七月八日餐廳結束營業之日止，對外陸續向廠商購貨，並於
    廠商交貨請款時，由甲○○或「徐建新」簽發乙○○、己○○之支票，交由己○○轉交廠商作為支付貨款之用。迨同年
    六月下旬，各該廠商所持有之上開乙○○及己○○支票屆期
    相繼退票，甲○○等人所購得之電腦、影印機等機具設備，
    則由甲○○以其及「新好家園餐廳」之名義，於同年月二十
    五日簽立質押書，交由丙○搬運至其位於桃園縣龜山鄉○○○街九二號二樓之公司內存放，並由丙○以質權人自居，於
    廠商要求搬回機具時，告以需支付原價六至八成之款項，始
    得取回，否則其將自行處分該等物品等情，亦據被害人丁○○、證人己○○及被害廠商員工劉祥秀、黃室斌、尤煌文、
    陳修德、俞茂雍、金治平、杜崗陵及龍鐸指證明確，並有錏
    鴻企業有限公司訂購單、出貨單、僑巨資訊企業有限公司報
    價單、出貨單、佳能企業股份有限公司買賣合約書、送貨單
    、廣能有限公司出貨單、駝園國際貿易有限公司出貨單、汎
    太資訊有限公司出貨單、支票暨退票理由單、質押書、被害
    人尤煌文、杜崗陵、龍鐸領回贓物認領保管收據、前開乙○○帳戶往來暨退票明細在卷可憑（見臺北市政府警察局文山
    第二分局刑事偵查卷【下稱文山二分局警卷】(一)第四九、五
    ０、五六至五九頁、八十七年度偵字第一七五九一號卷第五
    三、五八至六０、六二頁、八十七年度偵字第三四七四號卷
    第三、四、七、八頁、文山二分局警卷(二)第五五至五八、六
    ０頁、本院八十八年度訴字第四三一號卷(三)第一五八至一七
    四頁、本院卷第一四四至一四五頁）。
  (三)再查甲○○因負債累累，明知其已無支付能力，猶於八十六
    年十一月間分別以動產抵押按月攤還及附條件買賣分期付款
    之方式，購買自用小客車二台，因遭地下錢莊催討欠款，乃
    乘動產抵押及附條件買賣契約書尚未送達監理機關登記之際
    ，將該等小客車交付地下錢莊抵債，而拒付分期價款，並避
    不見面，逃逸無蹤（此部分詐欺犯行，嗣經臺灣新竹地方法
    院以八十七年度易字第五五九號判處有期徒刑一年確定，於
    八十九年九月十八日執行完畢），此有卷附臺灣新竹地方法
    院刑事判決可稽（見本院八十八年度訴字第四三一號卷(二)第
    一八一至一八七頁），其於四處躲債期間結識丙○，並借住
    於丙○位在臺北市○○○路二五二巷一一號二樓住處，而丙○明知甲○○當時負債累累，處於躲債狀態，毫無資力，猶
    與甲○○出面與關林滔洽談承租經營餐廳之事，並於八十七
    年四月二十日以甲○○名義與關林滔簽立租賃契約，且就第
    一次應付之房租計一百萬元，竟約定俟同年七月五日方以簽
    發支票之方式支付，然丙○等人於支付租金前，仍可繼續使
    用原「好家園餐廳」之生財器具及設備，亦即渠等僅需負擔
    原餐廳所積欠之水電、瓦斯費，新餐廳即可重新開業；參以
    原「好家園餐廳」股東楊麗春指述其發覺餐廳由他人重新開
    幕後，曾與甲○○、丙○商談等情（見八十七年度偵字第一
    七五九一號卷第二八頁反面、第三七頁），且「新好家園餐
    廳」甫開幕即對外大量發行抵用券，使用期限為八十七年五
    月八日至同年七月八日，此有抵用券在卷可憑（見八十七年
    度偵字第一七五九一號卷第一四三頁），而餐廳結束營業後
    ，丙○等人仍未支付分文租金，足見渠等自始即思以極小之
    代價，假藉承接餐廳之名，行騙取餐廳經營權之實，渠等顯
    無經營餐廳之資力及意願。再查「新好家園餐廳」於同年五
    、六月間陸續向廠商訂購如附表所示之貨品，已超出正常經
    營餐廳所需之物甚多，卻僅短暫經營約二個月期間，即結束
    營業，甲○○又係以「葉志文」之假名對外與廠商接洽購貨
    ，且取得廠商所交付之貨品後，復簽發乙○○之支票及向餐
    廳會計人員己○○借用之支票交付廠商，以支付貨款，而非
    付現或開立甲○○等人名義之票據，甚且廠商所持有之乙○○及己○○之支票屆期均未獲付款，顯見甲○○有詐取廠商
    貨品之犯行。又甲○○於「新好家園餐廳」結束營業前之八
    十七年六月二十五日，猶書立質押書，將其向廠商詐購之部
    分貨品置放於丙○之公司，並由丙○要求廠商支付原價六至
    八成之款項，始同意廠商取回貨品，否則將自行處理等情，
    業如前述；參以甲○○於警詢時供稱：「丙○為銷贓方便，
    不讓人誤會為贓物，所以要我簽立本名之質押書」等語（見
    八十八年度偵字第五四九三號卷第一九頁），顯見丙○與甲○○確有共同騙取餐廳經營權，並於結束營業前將貨品搬離
    餐廳、書立質押書，以便與廠商談判及處分所詐得之貨品贓
    物等犯行。另甲○○一再供稱：「新好家園餐廳」老闆係綽
    號「林董」、「林老闆」之人，伊事後始知「林老闆」名為
    「徐建新」等語（見八十八年度偵字第五四九三號卷第二三
    頁反面至第二五頁、本院八十八年度訴字第四三一號卷(一)第
    一０至一三、六八至七０頁、第一九０頁反面、本院八十八
    年度訴字第四三一號卷(三)第二九四至二九五頁），核與證人
    己○○於本院審理時證述：「新好家園餐廳」負責人係「徐
    建新」等語（見本院卷第一四三頁）及證人乙○○於本院審
    理時所證：「新好家園餐廳」實際負責人應係「小林」等語
    （見本院卷第一四０頁）大致相符，被告亦不否認「新好家
    園餐廳」之實際負責人為「林老闆」，足證「徐建新」（綽
    號「林老闆」、「林董」、「小林」）、丙○與甲○○確有
    騙取餐廳經營權之犯意聯絡及行為分擔，「徐建新」與甲○○並有共同向廠商詐取附表所示貨品之不法意圖及犯行，而
    甲○○及丙○所涉前揭詐欺犯罪事實，業經臺灣高等法院以
    九十二年度上更(二)字第七０九號判決認定屬實，而分別判處
    有期徒刑三年、一年，並經最高法院以九十三年度臺上字第
    一六三０號駁回上訴確定在案，此亦有卷附臺灣高等法院刑
    事判決及最高法院判決可稽，是甲○○及丙○所為前揭詐欺
    犯行，已堪認定。
  (四)又被告雖未與甲○○、丙○共同出面向關林滔承租「好家園
    餐廳」，亦未出面向附表所示之廠商購貨，惟查：
  1.被告以協助乙○○培養信用為由，說服乙○○於「新好家園
    餐廳」開幕前二日即八十七年五月六日，由甲○○陪同前往
    中國信託商業銀行儲蓄部，開立帳號為000000000
    號之甲存帳戶並領得空白支票簿後，連同印章一併交由被告
    保管使用，此業據證人乙○○於本院審理時指證明確（見本
    院卷第一三九至一四一頁），核與甲○○供述情節大致相符
    （見本院八十八年度訴字第四三一號卷(一)第七三頁），被告
    於本院審理時亦自承：乙○○領完支票要回部隊，才轉交支
    票、印章給伊，之後伊就交給「林老闆」等語（見本院卷第
    一四二頁），另甲○○復供稱：被告曾要求伊陪同乙○○開
    立支票帳戶請領支票，而領得之支票及印章由「林老闆」交
    給伊，供餐廳支付貨款使用等語（見本院八十八年度訴字第
    四三一號卷(一)第七三頁、卷(二)第一０五頁、九十一年度上更
    (一)字第二九二號卷第一七九至一八０頁），證人己○○於本
    院審理時亦證稱：乙○○支票係由甲○○交給伊保管使用，
    伊開票時再拿去給「林老闆」或甲○○蓋章等語（見本院卷
    第一四四頁正、反面），顯見被告於「新好家園餐廳」開幕
    前，覓得乙○○提供空白支票及印章，由被告交與「徐建新
    」，備供日後餐廳營業之用。被告辯稱：係「林老闆」要求
    甲○○帶同乙○○至銀行開戶云云，並不足採。
  2.參以被告於本院八十八年度訴字第四三一號案件審理時自承
    ：伊於「新好家園餐廳」擔任泊車總管，乙○○之友人「陳
    建生」在餐廳工作，故乙○○在部隊放假時會來餐廳幫忙泊
    車等語（見本院八十八年度訴字第四三一號卷(二)第一六六頁
    ），證人乙○○於本院八十八年度訴字第四三一號及臺灣高
    等法院九十一年度上更(一)字第二九二號審理時復證稱：被告
    表示「新好家園餐廳」係其與友人合夥，當時被告常去該餐
    廳，因伊好友在被告處工作，當時被告在「新好家園餐廳」
    工作，伊當時快退伍，經友人介紹與被告認識，要求伊利用
    放假時去餐廳幫忙，被告好像是餐廳股東等語（見本院八十
    八年度訴字第四三一號卷(二)第一六六頁、臺灣高等法院九十
    一年度上更(一)字第二九二號卷第四九頁），且於本院審理時
    證稱：（問：新好家園餐廳實際負責人是誰？）我去的時候
    ，都看到一個叫小林，瘦瘦高高的男子跟被告在聊天，實際
    負責人應該是小林。（問：被告是否為新好家園餐廳股東？
    ）被告說他是股東」、「（問：你在新好家園餐廳，有沒有
    看到被告在那邊有無辦公室？）我不知道，但是我們談事情
    ，都在新好家園餐廳的頂樓，頂樓有幾張桌子、沙發，沒有
    床，我去的時候，除被告以外，還有小林在，有時候甲○○
    也在」等語（見本院卷第一四０、一四二頁），甲○○亦供
    稱：「他（即被告）有時會來公司泊車，我只知他叫阿生」
    、「當時他（即「徐建新」、「林老闆」）說是餐廳的老闆
    ，林老闆是我現場看到的老闆，在餐廳時只知黃俊生（即被
    告）叫阿生」、「阿生當時自稱是股東」、「（問：經營餐
    廳誰出資？）我看過上次來開庭叫阿生的（即被告），真實
    姓名我不知。還有一位林老闆約三十五、三十六歲，其餘的
    我不清楚」等語（見本院八十八年度訴字第四三一號卷(一)第
    一九０頁反面、卷(二)第一六八、二四七頁、卷(三)第二五五、
    二九四至二九五頁），顯見被告亦有參與「新好家園餐廳」
    之經營至明。而被告不惟始終無法陳明「林老闆」之真實身
    分，且經營餐廳，風險甚鉅，衡情被告在對自稱「林老闆」
    之人及甲○○等人之真實身分及背景全無所悉，甚且「林老
    闆」尚須被告介紹乙○○提供個人支票交由餐廳使用之情形
    下，猶信任「林老闆」等人有提供資金經營餐廳之能力，顯
    與常情相違，益徵被告應知悉「林老闆」等人並無經營「新
    好家園餐廳」之真意。竟仍於「新好家園餐廳」開幕前覓得
    乙○○申領空白支票，交由「林老闆」等人簽發，供「新好
    家園餐廳」日後對外支付貨款之用，且於餐廳開業後，又負
    責餐廳泊車業務，益徵其亦有參與前揭經營餐廳詐財之犯行
    ，其與甲○○、丙○及「徐建新」間顯有以前揭手法詐欺之
    犯意聯絡及行為分擔至明。被告於本院審理時翻異前詞，改
    稱不知情，並辯稱未參與經營云云，均不足採。綜上所述，
    本件事證明確，被告犯行洵堪認定，應予依法論科。
二、論罪科刑：
  (一)查被告假藉經營餐廳之名，騙取他人餐廳之經營權，遂行詐
    取廠商財物之實，核其所為，係犯刑法第三百三十九條第一
    項之詐欺取財、同條第二項之詐欺得利罪。
  (二)關於新、舊法之比較適用：
  1.查被告行為後，刑法業於九十四年二月二日修正公布，九十
    五年七月一日起施行。按行為後法律有變更者，適用行為時
    之法律，但行為後之法律有利於行為人者，適用最有利於行
    為人之法律，刑法第二條第一項定有明文。茲本條係規範行
    為後法律變更所生新舊法律比較適用之準據法，本身尚無新
    舊法比較之問題，於新法施行後，應一律適用新法第二條第
    一項之規定，為「從舊從輕」之比較。而本次法律變更，比
    較時應就罪刑有關之共犯、未遂犯、想像競合犯、牽連犯、
    連續犯、結合犯，以及累犯加重、自首減輕暨其他法定加減
    原因（如身分加減）與加減例等一切情形，綜其全部罪刑之
    結果而為比較（最高法院九十五年五月二十三日九十五年度
    第八次刑事庭會議決議參照）：
  (1)刑法第三百三十九條第一項、第二項之規定，於本次刑法修
    正時雖未併予修正，而無新舊法比較之問題，惟其法定刑除
    有期徒刑及拘役外，尚有罰金刑，而關於罰金刑部分，刑法
    第三十三條第五款既已修正，自有修正前後刑法第三十三條
    第五款比較適用之問題（臺灣高等法院暨所屬法院九十五年
    十二月十三日法律座談會刑事類提案第一號、第二號研討結
    果參照）。茲修正後之刑法第三十三條第五款已將罰金刑之
    最低額由銀元一元即新臺幣三元，提高為新臺幣一千元，比
    較新、舊法結果，自以被告行為時即修正前之刑法第三十三
    條第五款規定較有利於被告，應依刑法第二條第一項前段，
    適用修正前之刑法第三十三條第五款規定。
  (2)刑法第五十六條連續犯之規定業經刪除，被告之數犯罪行為
    ，於新法施行後，應予分論併罰。此刪除雖非犯罪構成要件
    之變更，但顯已影響行為人刑罰之法律效果，自屬法律有變
    更，依刑法第二條第一項規定，比較新、舊法結果，仍應適
    用較有利於被告之行為時法律即舊法論以連續犯。
  (3)刑法第五十五條關於牽連犯之規定業經刪除，則被告所犯各
    罪，應予分論併罰。比較新、舊法結果，適用被告行為時之
    法律即修正前刑法第五十五條牽連犯之規定，較有利於被告
    ，自應適用修正前之刑法第五十五條。
  (4)綜上法律修正前、後之比較，揆諸前揭最高法院決議及刑法
    第二條第一項所定之「從舊從輕」原則，適用修正前之法律
    ，對被告較為有利，自應適用修正前之刑法相關規定。
  2.再按刑法第二條第一項規定，係規範行為後「法律變更」所
    生新舊法比較適用之準據法。故如新舊法處罰之輕重相同，
    即無比較適用之問題，非此條所指之法律有變更，即無本條
    之適用，應依一般法律適用原則，適用裁判時法。其為純文
    字修正者，更應同此（最高法院九十五年十一月七日第二十
    一次刑事庭會議決議參照）。從而：
  (1)被告行為後，刑法施行法業於九十五年六月十四日增訂公布
    第一條之一，其中第一項規定：「中華民國九十四年一月七
    日刑法修正施行後，刑法分則編所定罰金之貨幣單位為新臺
    幣」，第二項前段明定：「九十四年一月七日刑法修正時，
    刑法分則編未修正之條文定有罰金者，自九十四年一月七日
    刑法修正施行後，就其所定數額提高為三十倍」，揆諸本條
    之立法理由說明謂：「……考量新修正之刑法施行後，不再
    適用現行法規所定貨幣單位折算新臺幣條例，為使罰金數額
    趨於一致，避免衍生新舊法比較適用問題，以緩和實務適用
    法律之衝擊，於不變動罰金數額之前提下，爰為第二項規定
    。」可知本條之規定，即在於避免就罰金之提高比較新舊法
    ，且依本條規定，將罰金貨幣單位改為新臺幣，再予提高三
    十倍，等於依罰金罰鍰提高標準條例第一條前段提高十倍後
    ，折算為新臺幣之金額，故實際上並無變更，不在法律變更
    比較新舊法之列。而法官除有特別規定外，應依現時有效法
    律裁判之原則，逕行適用刑法施行法第一條之一第一、二項
    規定，而不再適用罰金罰鍰提高標準條例第一條前段之規定
    。則刑法分則編未修正之條文定有罰金者（如被告所犯之刑
    法第三百三十九條第一項、第二項），自九十四年一月七日
    刑法修正施行後，應適用刑法施行法第一條之一之規定（臺
    灣高等法院暨所屬法院九十五年十二月十三日法律座談會刑
    事類提案第十六、十七、十八、十九號研討結果參照）。
  (2)刑法第二十八條關於共犯之規定，由原條文：「二人以上共
    同實施犯罪之行為者，皆為正犯」，修正為：「二人以上共
    同實行犯罪之行為者，皆為正犯」，其修正理由係為釐清陰
    謀共同正犯、預備共同正犯、共謀共同正犯是否合乎本條規
    定之正犯要件。而被告與甲○○等人為前揭犯行，不論依修
    正前、後之規定，均為共同正犯，對被告而言並無有利或不
    利之情形，揆諸前揭說明，自不生新舊法比較之問題，應逕
    依修正後之刑法第二十八條，論以共同正犯。
  (三)公訴意旨認被告應依修正前刑法第三百四十條之常業詐欺罪
    論處，惟依卷附證據，僅能證明被告與甲○○、丙○、「徐
    建新」共同詐得餐廳之經營權，暨被告與甲○○、「徐建新
    」共同騙取附表所示廠商之貨品，並無其他被害人指訴被告
    另涉有假藉經營餐廳之名騙取他人餐廳營運權及詐騙廠商財
    物等詐欺犯行；至臺灣高等法院九十二年度上更(二)字第七０
    九號確定判決雖認定甲○○因負債累累，四處躲債，以詐欺
    取財或得財產上不法之利益獲取生活之資為常業，惟此乃因
    甲○○個人另有詐欺其他被害人之犯罪事實，而此部分與被
    告、丙○及「徐建新」等人均無涉，且該判決亦認丙○僅有
    詐騙餐廳經營權犯行，而無事證足認丙○有常業詐欺行為（
    詳參該確定判決書理由欄）；況「徐建新」尚未緝獲，復查
    無其他積極證據足資證明被告有與甲○○共同以對不特定人
    反覆為同種類行為（即詐欺）為目的之社會活動之職業性犯
    罪，並恃詐欺所得維生，自難認被告係常業詐欺犯，公訴意
    旨認被告係犯修正前刑法第三百四十條之常業詐欺罪，尚有
    未洽，惟此與起訴社會基本事實同一，本院自應予審理，並
    依法變更起訴法條。
  (四)茲被告與甲○○、丙○及「徐建新」間就前揭騙取餐廳經營
    權之犯行有犯意聯絡及行為分擔，被告與甲○○及「徐建新
    」間就前揭向附表所示之廠商詐取貨品之犯行亦有犯意聯絡
    及行為分擔，均為共同正犯。
  (五)又被告先後多次詐欺取財犯行，時間緊接，所犯係構成要件
    相同之罪名，顯係基於概括犯意為之，依修正前刑法第五十
    六條之規定，以一罪論，並加重其刑。
  (六)被告向關林滔承租餐廳而未付租金，騙取餐廳經營權而得財
    產上不法利益之目的，在向附表所示之廠商詐取貨品，所犯
    上開二罪間有方法目的之牽連關係，依修正前刑法第五十五
    條之規定，應從一情節較重之連續詐欺取財罪論處。
  (七)爰審酌被告正值壯年，不思以正途取財，竟與甲○○等人共
    同鎖定營運不善欲出租他人經營之餐廳為目標，假意承租餐
    廳，騙取經營權後，再以餐廳名義向廠商詐得各式貨品，手
    段惡劣，犯罪所得財物高達數百萬元，嚴重危害社會交易秩
    序及餐廳所有人、供貨廠商之權益，且犯後迄未與被害人達
    成和解並賠償損害，猶飾詞卸責，否認犯行，不思悔悟等一
    切情狀，量處如主文所示之刑。
三、公訴意旨另以：「新好家園餐廳」自八十七年五月八日開業
    之日起至同年七月八日停止營業之日止，由甲○○以「葉志
    文」之假名與廠商接洽，並於契約書及出（定）貨單等文書
    上偽造「葉志文」或「葉」之簽名，代表同意訂約或收受貨
    物之意，足以生損害於「葉志文」及各該廠商，且廠商交貨
    請款時，再由被告與「徐建新」偽造前開乙○○之支票，交
    由甲○○或己○○轉交廠商，因認被告此部分所為涉犯刑法
    第二百十六條、第二百十條之行使偽造私文書、第二百零一
    條之偽造有價證券罪嫌云云。惟查：
  (一)被告雖與甲○○等人共同以騙得原「好家園餐廳」之經營權
    ，遂行向供貨廠商詐財之犯行，然被告於「新好家園餐廳」
    開幕後，係擔任泊車總管，至餐廳現場業務，包括向廠商接
    洽訂貨、交貨及開票付款等事宜，均由甲○○以財務經理之
    名義負責處理，已如前述，被告既未實際參與此部分業務，
    難謂被告知悉甲○○係以「使用假名偽造文書」之方式向廠
    商詐得財物，自難僅憑甲○○有以「葉志文」之假名向廠商
    購貨等情事，即推論被告有與甲○○共同偽造文書之犯意聯
    絡及行為分擔。
  (二)再按刑法上所謂偽造有價證券，以無權簽發之人冒用他人名
    義簽發為要件，如果行為人基於本人之授權，或其他原因有
    權簽發者，則與無權之偽造行為不同，自難令負偽造有價證
    券罪責（最高法院五十三年度臺上字第一八一０號判例意旨
    參照）。經查：
  1.證人乙○○於本院審理時明確證稱其因同意被告以簽發其名
    義支票之方式培養個人信用，乃前往中國信託商業銀行儲蓄
    部開立甲存帳戶，並將領得之空白支票及印章交與被告等情
    （見本院卷第一三九頁反面），乙○○既交付空白支票及印
    章與被告，同意被告簽發，為其培養信用，意即以開票之方
    式，累積簽發支票及屆期兌現回籠之次數，藉此建立與銀行
    間正常支票往來，進而提升個人信用，則其就被告以其名義
    簽發支票乙節，事先自應有所認知。
  2.乙○○雖證稱：伊於開戶前曾向被告表示每張支票簽發前均
    須徵得伊同意云云（見本院卷第一三九頁反面至第一四０頁
    ），然其既同意被告為培養其信用而大量簽發其支票，竟又
    限制被告應逐筆徵得同意始得開票，二者實屬矛盾，乙○○
    此部分所言已非無疑。尤以乙○○自承當時正在部隊服役，
    行動自由受限之情形下，竟要求被告於每次開票時，立即與
    其聯繫授權，亦與情理不符。而支票為流通性之有價證券，
    乙○○身為成年人，理應知之甚詳，且其係將領得之全部空
    白支票及印章交與被告，並自承交付後未曾詢問被告支票簽
    發情形以觀，其既非分批交付少數支票，亦未定期查詢支票
    簽發情形，以降低遭人任意開票之風險，顯見其應有概括授
    權被告簽發支票，所為前開證言，尚難據為不利於被告之認
    定。
  (三)此外，復查無其他積極證據足資證明被告有此部分偽造文書
    及偽造有價證券等犯行，自難逕以各該罪名相繩。本件不能
    證明被告犯此部分罪行，惟公訴意旨認此部分與本案起訴經
    論罪部分，有牽連犯之裁判上一罪關係，爰不另為無罪之諭
    知，附此敘明。
據上論斷，應依刑事訴訟法第二百九十九條第一項前段、第三百
條，刑法第二條第一項前段、第二十八條、第三百三十九條第一
項、第二項、修正前刑法第五十六條、第五十五條，刑法施行法
第一條之一第一項、第二項前段，判決如主文。
本案經檢察官黃士元到庭執行職務
中　　華　　民　　國　　96　　年　　3 　　月　　30　　日
　　　　　　　　　刑事第八庭審判長法　官　陳德民
                                  法  官  唐于智
                                  法  官  陳芃宇
以上正本證明與原本無異。
如不服本判決，應於判決送達後10日內向本院提出上訴狀（應抄
附繕本）。告訴人或被害人如對於本判決不服者，應具備理由請
求檢察官上訴，其上訴期間之計算係以檢察官收受判決正本之日
期為準。
　　　　　　　　　　　　　　　    書記官　周小玲
中　　華　　民　　國　　96　　年　　4 　　月　　2 　　日
附表：
┌──┬───┬─────────┬────────┬─────────┐
│編號│被害人│   時        間   │詐得之物品及金額│    備       註   │
│    │      │     （民國）     │   （新臺幣）   │                  │
├──┼───┼─────────┼────────┼─────────┤
│ 一 │丁○○│八十七年五月五日至│食品、點心、冷凍│交付中國信託商業銀│
│    │      │同年月十九日      │甜點共計二萬一千│行帳號三０三五五九│
│    │      │                  │元              │三０四號乙○○帳戶│
│    │      │                  │                │之票載發票日為八十│
│    │      │                  │                │七年七月十五日之支│
│    │      │                  │                │票                │
├──┼───┼─────────┼────────┼─────────┤
│ 二 │亨玖企│八十七年五月五日至│洋酒共計三十二萬│交付上開帳戶之面額│
│    │業有限│同年六月十日      │四千四百二十七元│二十七萬一千五百元│
│    │公司負│                  │                │、票載發票日為八十│
│    │責人劉│                  │                │七年七月二十日之支│
│    │祥秀  │                  │                │票                │
├──┼───┼─────────┼────────┼─────────┤
│ 三 │佳能企│八十七年六月九日、│筆記型電腦及印表│交付中興商業銀行中│
│    │業股份│二十四日          │機各六台，共值四│山分行帳號一一五七│
│    │有限公│                  │十四萬九千八百七│之二號己○○帳戶之│
│    │司杜岡│                  │十九元          │票載發票日為八十七│
│    │陵    │                  │                │年七月十日、面額十│
│    │      │                  │                │六萬四千二百七十九│
│    │      │                  │                │元之支票          │
│    │      │                  │                ├─────────┤
│    │      │                  │                │領回筆記型電腦一台│
├──┼───┼─────────┼────────┼─────────┤
│ 四 │佳能企│八十七年六月中旬  │彩色影印機、黑白│未及請款          │
│    │業股份│                  │影印機各一台，共├─────────┤
│    │有限公│                  │計十四萬元      │領回黑白影印機一台│
│    │司尤煌│                  │                │                  │
│    │文    │                  │                │                  │
├──┼───┼─────────┼────────┼─────────┤
│ 五 │駝園國│八十七年六月十日  │濕紙巾機二台、紙│交付上開乙○○帳戶│
│    │際貿易│                  │卷三十六捲共計二│之票載發票日為八十│
│    │有限公│                  │萬五千四百元    │七年七月五日、面額│
│    │司    │                  │                │一萬零五百四十九元│
│    │      │                  │                │之支票            │
├──┼───┼─────────┼────────┼─────────┤
│ 六 │廣能有│八十七年六月九日  │彩色影印機、黑白│                  │
│    │限公司│                  │影印機各一台、油│                  │
│    │      │                  │墨四盒、影印紙二│                  │
│    │      │                  │包、碳粉一組，共│                  │
│    │      │                  │計十三萬二千元  │                  │
├──┼───┼─────────┼────────┼─────────┤
│ 七 │汎太資│八十七年六月八日  │影印機、碎紙機、│                  │
│    │訊有限│                  │傳真機各一台，共│                  │
│    │公司吳│                  │計七萬七千五百九│                  │
│    │明奮  │                  │十五元          │                  │
├──┼───┼─────────┼────────┼─────────┤
│ 八 │錏鴻企│八十七年六月二十二│影印機一台，價值│                  │
│    │業有限│日                │四萬九千五百元  │                  │
│    │公司陳│                  │                │                  │
│    │修德  │                  │                │                  │
├──┼───┼─────────┼────────┼─────────┤
│ 九 │僑巨資│八十七年六月十六日│電腦及週邊設備共│交付上開己○○帳戶│
│    │訊企業│、十九日          │計二十三萬九千四│面額十三萬一千二百│
│    │有限公│                  │百六十四元      │八十二元之支票    │
│    │司龍鐸│                  │                ├─────────┤
│    │      │                  │                │領回數位照相機一台│
├──┼───┼─────────┼────────┼─────────┤
│ 十 │希多多│八十七年五月初    │電腦三部、印表機│交付上開己○○帳戶│
│    │媒體世│                  │一台及週邊設備共│之票載發票日為八十│
│    │界俞茂│                  │計十六萬元      │七年七月二日、面額│
│    │雍    │                  │                │十三萬一千二百八十│
│    │      │                  │                │二元之支票        │
├──┼───┼─────────┼────────┼─────────┤
│十一│連大立│八十七年五月份    │洋酒共計一百二十│交付上開己○○帳戶│
│    │菸酒股│                  │五萬元          │之票載發票日為八十│
│    │份有限│                  │                │七年七月十日、面額│
│    │公司金│                  │                │七十五萬元之支票  │
│    │治平  │                  │                │                  │
└──┴───┴─────────┴────────┴─────────┘
附錄本案論罪科刑法條全文：
中華民國刑法第339條
(普通詐欺罪)
意圖為自己或第三人不法之所有，以詐術使人將本人或第三人之
物交付者，處5年以下有期徒刑、拘役或科或併科1千元以下罰金
。
以前項方法得財產上不法之利益或使第三人得之者，亦同。
前二項之未遂犯罰之。
